最高法院民事裁定　　　　　　　一○○年度台上字第九六八號
上　 訴 人　黃 本 耀　住台灣省桃園縣楊梅鎮○○路223巷17
　　　　　　　　　　　弄2號
　　　　　　黃呂奈妹　住同上鎮○○路113之2號
　　　　　　黃 正 耀　住同上鎮○○路223巷19號
共　　　同
訴訟代理人　葉 民 文律師 
被 上訴 人　巫 年 茂　住台北市○○區○○街21巷20號
　　　　　　張 武 銓　住台灣省桃園縣楊梅鎮○○路236巷16
　　　　　　　　　　　號
　　　　　　蘇 勢 偉　住同上鎮○○○路162巷1號2樓
　　　　　　邵 文 祺　住同上鎮○○○路436號
　　　　　　荊 思 元　住同上鎮○○路237巷18號
　　　　　　沈 嘉 霓　住新北市○○區○○街95巷10弄2號3樓
　　　　　　林 振 誠　住新北市○○區○○路201號3樓
　　　　　　劉 玲 君　住台灣省新竹縣新竹市○○街4巷2之1
　　　　　　　　　　　號
　　　　　　曾 俊 雄　住台灣省新竹縣竹北市○○街87號
　　　　　　戴 永 承　住台灣省桃園縣楊梅鎮○○路868巷3號
　　　　　　范 綱 佑　住同上鎮○○路338號
　　　　　　彭 淑 秀　住台灣省南投縣南投市○○路468號
　　　　　　胡 惠 中（原名溫桂妃）
　　　　　　　　　　　住台灣省台南縣七股鄉大潭村10鄰台潭
　　　　　　　　　　　105號
　　　　　　莊 秀 敏　住台灣省桃園縣楊梅鎮○○路126號7樓
　　　　　　葉 瑞 玲　住同上鎮○○街50號
　　　　　　廖 寶 瑛　住同上縣新屋鄉九斗村1鄰九斗23號
　　　　　　黃 怡 榮　住同上縣楊梅鎮○○路223巷43號5樓
　　　　　　葉 素 含　住同上路309巷22弄10號
　　　　　　李 泗 鳳　住同上鎮○○街33號6樓
上列當事人間請求確認通行權存在事件，上訴人對於中華民國一
○○年三月二十九日台灣高等法院第二審更審判決（九十九年度
上更(一)字第八一號），提起上訴，本院裁定如下：
    主  文
上訴駁回。
第三審訴訟費用由上訴人負擔。
    理  由
按上訴第三審法院，非以原判決違背法令為理由，不得為之。又
提起上訴，上訴狀內應記載上訴理由，表明原判決所違背之法令
及其具體內容，暨依訴訟資料合於該違背法令之具體事實，其依
民事訴訟法第四百六十九條之一規定提起上訴者，並應具體敘述
為從事法之續造、確保裁判之一致性或其他所涉及之法律見解具
有原則上重要性之理由。同法第四百六十七條、第四百七十條第
二項分別定有明文。而依同法第四百六十八條規定，判決不適用
法規或適用不當者，為違背法令；依同法第四百六十九條規定，
判決有該條所列各款情形之一者，為當然違背法令。是當事人提
起上訴，如以同法第四百六十九條所列各款情形為理由時，其上
訴狀或理由書應表明該判決有合於各該條款規定情形之具體內容
，及係依何訴訟資料合於該違背法令之具體事實。如依同法第四
百六十八條規定，以原判決有不適用法規或適用法規不當為理由
時，其上訴狀或理由書應表明該判決所違背之法令條項，或有關
判例、解釋字號，或成文法以外之習慣或法理等及其具體內容，
暨係依何訴訟資料合於該違背法令之具體事實，並具體敘述為從
事法之續造、確保裁判之一致性或其他所涉及之法律見解具有原
則上重要性之理由。上訴狀或理由書如未依上述方法表明，或其
所表明者與上開法條規定不合時，即難認為已合法表明上訴理由
，其上訴自非合法。本件上訴人對於原判決提起上訴，雖以該判
決違背法令為由，惟核其上訴理由狀所載內容，係就原審取捨證
據、認定事實之職權行使，所為論斷：兩造並不爭執系爭四三六
之一地號及系爭四三六之二地號土地均係分割自系爭四三六地號
土地，而系爭四三六地號土地重測前為楊梅段二四○地號土地，
乃上訴人所共有。則該楊梅段二四○地號土地兩面原均面鄰公路
，乃上訴人自行將該楊梅段二四○地號土地分割出包括系爭三筆
土地在內之十四筆土地，並於部分興建房屋出賣，致系爭三筆土
地形成袋地，該情形應認有修正施行前民法第七百八十九條第一
項「因土地一部之讓與或分割，致有不通公路之土地者，不通公
路土地之所有人，因至公路，僅得通行受讓人或讓與人或他分割
人之所有地」規定之適用，上訴人無權對被上訴人主張就系爭四
○七之二二地號土地有通行權存在等情，指摘其為不當，並就原
審已論斷者，泛言未論斷，而未表明該判決所違背之法令及其具
體內容，暨依訴訟資料合於該違背法令之具體事實，並具體敘述
為從事法之續造、確保裁判之一致性或其他所涉及之法律見解具
有原則上重要性之理由，難認其已合法表明上訴理由。依首揭說
明，應認其上訴為不合法。
據上論結，本件上訴為不合法。依民事訴訟法第四百八十一條、
第四百四十四條第一項、第九十五條、第七十八條，裁定如主文
。
中    華    民    國  一○○  年    六    月  二十二  日
                      最高法院民事第三庭
                          審判長法官  劉  延  村  
                                法官  許  澍  林  
                                法官  黃  秀  得  
                                法官  沈  方  維  
                                法官  阮  富  枝  
本件正本證明與原本無異
                                      書  記  官  
中    華    民    國  一○○  年    七    月    五    日
                                                      V